【裁判字號】    99,消債更,364
【裁判日期】    991006
【裁判案由】    聲請更生程序
【裁判全文】
臺灣高雄地方法院民事裁定           99年度消債更字第364號
聲  請  人  甲○○
上列當事人聲請消費者債務清理事件，本院裁定如下：
    主  文
聲請人甲○○自中華民國九十九年十月六日下午十六時起開始更
生程序。
命司法事務官進行本件更生程序。
    理  由
一、聲請意旨略以：聲請人前未曾依「中華民國銀行公會會員辦
    理消費金融案件無擔保債務協商機制」請求共同協商債務清
    償方案，乃於96年8 月向最大債權金融機構即台新銀行股份
    有限公司（下稱台新銀行）請求協商未成立。聲請人自陳於
    車禍受傷後休養半年，致無工作收入，目前僅能從事臨時工
    ，每月薪資僅約新台幣（下同）18,000餘元，扣除個人生活
    開支後，實無法負擔銀行提出之還款條件，而有不能清償債
    務或有不能清償之虞之情事，致履行困難，爰聲請准予裁定
    更生等語。
二、按債務人不能清償債務或有不能清償之虞者，得依消費者債
    務清理條例所定更生或清算程序，清理其債務。債務人無擔
    保或無優先權之債務總額未逾1200萬元者，於法院裁定開始
    清算程序或宣告破產前，得向法院聲請更生。又債務人與金
    融機構協商成立者，不得聲請更生或清算。如法院開始更生
    程序之裁定，應載明其年、月、日、時，並即時發生效力。
    法院裁定開始更生或清算程序後，得命司法事務官進行更生
    或清算程序，必要時得選任律師、會計師或其他適當之自然
    人或法人一人為監督人或管理人。消費者債務清理條例第3
    條、第42條第1 項、第151 條第5 項前段、第6 項、第45條
    第1 項及第16條第1 項分別定有明文。
三、經查：聲請人所主張之上開事實，業據提出財產及收入狀況
    說明書（卷6-7 頁）、債權人清冊（卷8-10頁）、聲請人及
    子女97至98年度各類所得資料清單及財產歸屬資料清單（卷
    14頁、33-34 頁、66-71 頁）、殘障補助存摺影本（卷16頁
    ）、聯合徵信中心之個人資料（卷17-31 頁）、前置協商不
    成立通知書（卷32頁）、收入切結書（卷35頁）、勞保投保
    資料表（卷40-41 頁、59-60 頁）、診斷證明書（卷47頁）
    、殘障手冊（卷48頁）、戶籍謄本（卷48-49 頁）等可憑，
    可信為實。
四、本院審酌聲請人目前擔任臨時工，97、98年於扣除所得稅後
    之所得分別為224,489 元、5,990 元，換算每月約為18,707
    元、499 元之收入，名下無財產（卷33-34 頁各類所得資料
    清單、14頁財產歸屬資料清單）。而聲請人之生活必要支出
    ，應按99年臺灣省每人每月最低生活費9,829 元計算，則依
    其99年平均每月所得18,000元，經扣除其個人生活費9,829
    元後所餘8,171 元（00000-0000），已不足以負擔最大債權
    銀行所提供之協商方案（180 期、零利率、月付12,968元，
    卷32頁）。況聲請人另有資產公司之債權金額合計332,000
    元未予清償（卷24頁聯合徵信中心之個人資料），以聲請人
    之收入情形，難認其能同時清償協商款項及資產管理公司。
    又聲請人為45年次，已屬中年，其擔任臨時工，非於公家單
    位或可預期將穩定之工作，堪認聲請人之債務大於財產，而
    有不能清償債務或有不能清償之虞之情事。是以聲請人之收
    入每月18,000元，扣除必要生活費用9,829 元後，難認其能
    清償協商款項12,968元，足見聲請人並非一心欲循債務清理
    之程序以圖脫免債務之責任而無任何清償之誠意。而聲請人
    無擔保或無優先權之債務總額未逾新臺幣1,200 萬元，復無
    同條例第46條規定已經法院裁定開始清算程序或宣告破產及
    第6 條第3 項、第8 條各款所定駁回更生聲請等程序事由存
    在，則債務人聲請更生，是有理由。爰裁定如主文。
中    華    民    國    99    年    10    月    6     日
                   民事庭   法      官  藍家慶
上為正本係照原本作成
本件不得抗告
中    華    民    國    99    年    10    月    6     日
                            書  記  官  梁竫

司法院資訊處製作；財團法人民間司法改革基金會備份。
